ACORDAO-COMPLETO-2541855

ACÓRDÃO 1519/2022 ATA 25/2022 - PLENÁRIO

VISTOS, relatados e discutidos estes autos de solicitação do Congresso Nacional, formulada pela Comissão de Transparência, Governança, Fiscalização e Controle e Defesa do Consumidor do Senado Federal (Ofício 4/2022-CTFC, de 3/5/2022) , com base na proposta de fiscalização e controle 5/2021.
ACORDAM os ministros do Tribunal de Contas da União, reunidos em sessão do Plenário, ante as razões expostas pelo relator, em:
9.1. conhecer da presente solicitação, por estarem preenchidos os requisitos de admissibilidade previstos no art. 232, III, do RI/TCU, e art. 4º, I, "b", da Resolução TCU 215/2008;
9.2. autorizar a realização de auditoria para avaliar os programas federais destinados à defesa e promoção de pessoas gays, lésbicas, bissexuais, transexuais e travestis (LGBT+) nos Ministérios da Mulher, Família e Direitos Humanos (MMFDH) , da Cidadania (MC) , do Turismo (MT) e da Justiça e Segurança Pública (MJSP) , podendo se estender a outros órgãos;
9.3. dar ciência desta deliberação ao presidente da Comissão de Transparência, Governança, Fiscalização e Controle e Defesa do Consumidor do Senado Federal, informando-lhe que, tão logo sejam concluídos os trabalhos de fiscalização, ser-lhe-á dado conhecimento dos resultados e das medidas adotadas por este Tribunal.

Solicitação do Congresso Nacional em que se requer auditoria operacional nos programas federais destinados à defesa do público LGBT+.

Ministério da Cidadania; Ministério da Justiça e Segurança Pública; Ministério da Mulher, da Família e dos Direitos Humanos; Ministério do Turismo.

3. Interessados: Comissão de Transparência, Governança, Fiscalização e Controle e Defesa do Consumidor do Senado Federal.

13.1. Ministros presentes: Ana Arraes (Presidente), Walton Alencar Rodrigues, Benjamin Zymler, Vital do Rêgo e Antonio Anastasia.
13.2. Ministros-Substitutos convocados: Augusto Sherman Cavalcanti e Marcos Bemquerer Costa.
13.3. Ministros-Substitutos presentes: André Luís de Carvalho e Weder de Oliveira (Relator).

ACORDAO-COMPLETO-2558796

Acórdão 2483/2022 - Plenário

WEDER DE OLIVEIRA

Trata-se de recebimento por esta Corte da proposta de fiscalização e controle (PFC) 5/2021[footnoteRef:2], aprovada em 3/5/2022 pela Comissão de Transparência, Governança, Fiscalização e Controle e Defesa do Consumidor do Senado Federal[footnoteRef:3]. [2:  Ofício 4/2022-CTFC, de 3/5/2022 (peça 2, p. 1) .]  [3:  Peça 2.] 
A comissão requer desta Corte realização de auditoria operacional nos programas federais destinados à defesa e promoção de pessoas gays, lésbicas, bissexuais, transexuais e travestis (LGBT+) nos Ministérios da Mulher, Família e Direitos Humanos (MMFDH) , da Cidadania (MC) , do Turismo (MT) e da Justiça e Segurança Pública (MJSP) , abrangendo a avaliação da eficácia das ações desenvolvidas, da forma de distribuição dos recursos, dos mecanismos de governança para tomada e execução das decisões, dos mecanismos de transparência e participação social nos processos decisórios referentes a estas políticas, dos mecanismos de comunicação e coordenação entre os Ministérios envolvidos, bem como a possibilidade de melhoria na legislação de controle de distribuição dos recursos com a finalidade de garantir a melhoria da execução dos programas e a execução dos projetos de fomento à empregabilidade da população LGBT selecionados em 2020[footnoteRef:4]. [4:  Edital 02/2020 (peça 2, p. 1-4) .] 
Transcrevo a instrução da Secretaria de Controle Externo da Defesa Nacional e da Segurança Pública (SecexDefesa) , que contou com a anuência das instâncias supervisora e diretiva[footnoteRef:5]. [5:  Peças 30 - 32.] 
"EXAME DE ADMISSIBILIDADE
3. Os arts. 4º, inciso I, alínea 'b', da Resolução TCU 215/2008 e 232, inciso III, do Regimento Interno do TCU (RI/TCU) conferem legitimidade aos presidentes de comissão técnica ou de inquérito, quando por ela aprovada, a solicitarem a realização de fiscalização. 
4. A fiscalização dos atos de gestão a cargo dos Ministérios da Mulher, da Família e dos Direitos Humanos (MMFDH) , da Cidadania (MC) , do Turismo (MT) e da Justiça e Segurança Pública (MJSP) é de competência deste Tribunal de Contas, nos termos art. 71 da Constituição Federal de 1988.
5. Assim, considerada a legitimidade da autoridade solicitante e a competência desta Corte, cabe o conhecimento do expediente como Solicitação do Congresso Nacional (SCN) .
EXAME TÉCNICO
Do pedido de fiscalização
6. O autor da proposta de fiscalização, Senador Fabiano Contarato, afirma que desde 2019 estaria ocorrendo, em síntese, um 'apagão' de políticas públicas no nível federal destinadas a pessoas LGBT+, em decorrência de interferências motivadas pelas convicções pessoais do Presidente da República (peça 2, p. 3) .
7. De acordo com o Exmo. Senador Fabiano Contarato, a auditoria operacional seria o instrumento de fiscalização adequado para avaliar o desempenho da gestão com relação a políticas públicas para pessoas LGBT+, vez que seu objetivo é aferir o desempenho da gestão governamental, subsidiar os mecanismos de responsabilização por desempenho e contribuir para aperfeiçoar a gestão pública (peça 2, p. 3) .
8. O Exmo. Senador Fabiano Contarato informa que (peça 2, p. 3-5) :
a) o MMFDH gastou, em 2019, apenas 4,3% do orçamento dedicado à Diretoria de Políticas de Promoção e Defesa dos Direitos LGBT, ou seja, R$ 111,6 mil, de um orçamento total de R$ 2,6 milhões e que, até dezembro de 2020, a referida Pasta ainda não havia utilizado os recursos que lhe haviam sido disponibilizados para aquele ano-calendário;
b) o espaço de participação da sociedade civil no desenho e implementação das políticas adotadas havia sido reduzido, a exemplo das reuniões do Conselho Nacional de Combate à Discriminação LGBT+, cuja última foi realizada em 2019;
c) as medidas de incentivo ao turismo LGBT foram excluídas do Plano Nacional de Turismo publicado pelo Ministério do Turismo em 2019, sem que fossem apresentadas justificativas técnicas para a exclusão; e
d) a escolha de projetos culturais para receber financiamento por meio de fomento cultural estaria sendo impactada [negativamente] por critérios pessoais de gestores da Secretaria de Cultura, integrante da estrutura do MT, em inobservância ao princípio da impessoalidade, consagrado no art. 37 da Constituição Federal de 1988.
9. Por fim, o Exmo. Senador Fabiano Contarato apresenta dados acerca da violência contra pessoas LGBT+ no Brasil, a exemplo do Fórum Brasileiro de Segurança Pública que apontou, em 2020, um aumento de 20% nas lesões corporais dolosas e estupros e 24% nos homicídios de LGBTQI+, o que justificaria a avaliação dos programas e das políticas de combate à violência homofóbica e transfóbica implementadas pelo MJSP desde 2019 (peça 2, p. 5) .
Da verificação de processos no âmbito do TCU que tratem da avaliação de políticas públicas para pessoas LGBT+
10. A consulta aos sistemas desta Corte de Contas, realizada para atender à presente solicitação, utilizando como critério de busca o termo 'LGBT', retornou um total de 42 processos de controle externo (vd. Anexo I) , no entanto, nenhum deles trata diretamente do objeto do pedido de fiscalização ou atende, ainda que parcialmente, ao solicitado.
Da consulta aos Planos Plurianuais (PPA) 2016-2019 e 2020-2023
PPA 2016-2019
11. Em consulta ao endereço eletrônico https://ppacidadao.planejamento.gov.br/, em 31/5/2022, identificou-se, no PPA 2016-2019, o Programa 2064 - Promoção e defesa dos direitos humanos, cujo objetivo 0255 - Promover a fruição de direitos, o fortalecimento da educação e da cultura em direitos humanos, o respeito e a valorização das diversidades de raça, nacionalidade, gênero, região, cultura, religião, orientação sexual, identidade de gênero, idade e deficiência, atuando de forma interfederativa e interinstitucional - contempla a meta 00G0 - Fortalecer institucionalmente o Sistema Nacional de Promoção de Direitos e Enfrentamento à Violência contra Lésbicas, Gays, Bissexuais, Travestis e Transexuais e sua implantação.
12. Também foram identificadas treze iniciativas, relacionadas a seguir, relativas a políticas públicas voltadas, direta ou indiretamente, à população LGBT+:
i) 05XU: Fomento à universalização do Registro Civil de Nascimento (RCN) e ampliação do acesso à Documentação Básica (DB) , em articulação no âmbito federativo, priorizando a construção de diretrizes de atendimento, a realização de oficinas de fluxos de atendimento, de mutirões e a instalação de unidades interligadas de RCN em unidades de saúde, com foco nos grupos populacionais prioritários: indígenas, ciganas, quilombolas, povos e comunidades tradicionais de matriz africana e de terreiros, populações tradicionais extrativistas, população em situação de rua, população em privação de liberdade, trabalhadoras rurais e LGBTI;
ii) 05YH: Implantação de Centros de Promoção e Defesa dos Direitos de Lésbicas, Gays, Bissexuais, Travestis e Transexuais (LGBT) nas 5 regiões do país com priorização para as regiões Norte e Centro-Oeste; 
iii) 05YJ: Articulação e promoção da educação profissional e inserção no mercado de trabalho da população de Lésbicas, Gays, Bissexuais, Travestis e Transexuais (LGBT) , com ênfase na população de travestis e transexuais, junto ao Programa Nacional de Acesso ao Ensino Técnico e Emprego (Pronatec) e outras parcerias; 
iv) 0684: Provimento de informações qualificadas sobre a situação da população de Lésbicas, Gays, Bissexuais, Travestis e Transexuais (LGBT) no mercado de trabalho e no ambiente escolar; 
v) 0685: Levantamento de dados e informações por meio de pesquisas para diagnóstico da situação e do perfil socioeconômico da população de Lésbicas, Gays, Bissexuais, Travestis e Transexuais (LGBT) , em articulação com os sistemas de informação já existentes, contemplando o recorte racial; 
vi) 06QA: Apoio à aprovação de propostas legislativas no Congresso Nacional que visem a criminalização da discriminação LGBTfóbica; 
vii) 07G1: Proposição de novo instrumento normativo para o Sistema Nacional de Promoção de Direitos e Enfrentamento à Violência contra Lésbicas, Gays, Bissexuais, Travestis e Transexuais, considerando as deliberações da 3ª Conferência Nacional de Políticas Públicas de Direitos Humanos de Lésbicas, Gays, Bissexuais, Travestis e Transexuais e a articulação com o Conselho Nacional de Combate à Discriminação e Promoção dos Direitos de LGBT (CNCD/LGBT) , bem como com órgãos gestores nos estados, Distrito Federal e municípios;
viii) 07G2: Provimento de informações qualificadas anuais sobre a situação da violência sofrida pela população de Lésbicas, Gays, Bissexuais, Travestis e Transexuais (LGBT) , por meio do cruzamento e aperfeiçoamento dos bancos de dados disponíveis, com vistas a subsidiar as políticas públicas de enfrentamento à violência;
ix) 07G3: Articulação com os demais órgãos para inclusão dos campos identidade de gênero e orientação sexual nos bancos de dados e sistemas de informações do Governo Federal, conforme Decreto 8.727 de 2016;
x) 07G4: Articulação, elaboração e lançamento do Pacto Nacional de Enfrentamento à Violência LGBTfóbica;
xi) 07G9: Fortalecimento da participação social, no âmbito das políticas públicas para a população LGBT;
xii) 07GA: Elaboração de Diretrizes de Atendimento para Universalização do Registro Civil de Nascimento e Ampliação do Acesso à Documentação para cada um dos grupos populacionais prioritários: indígenas, ciganas, quilombolas, povos de matriz africana, outros povos e comunidades tradicionais, população em situação de rua, população em privação de liberdade, trabalhadoras rurais e população LGBT; e
xiii) 07GB: Produção, publicação e divulgação de materiais informativos e campanhas sobre Registro Civil de Nascimento e Documentação Básica, com enfoque nos grupos populacionais prioritários: indígenas, ciganas, quilombolas, povos de matriz africana, outros povos e comunidades tradicionais, população em situação de rua, população em privação de liberdade, trabalhadoras rurais e população LGBT;
PPA 2020-2023
13. Em consulta ao Sistema Integrado de Planejamento e Orçamento do Governo Federal (Siop) , https://siop.planejamento.gov.br, em 1°/6/2022, identificou-se, no PPA 2020-2023, o Programa 5034 - Proteção à Vida, Fortalecimento da Família, Promoção e Defesa dos Direitos Humanos para Todos, relacionado às Políticas e Programas do MMFDH.
14. De acordo com as informações consignadas no Siop, o Programa 5034 contempla a ação orçamentária 21AR - Promoção e Defesa de Direitos Humanos para todos, que inclui iniciativas voltadas, direta ou indiretamente, a população LGBT+, cujo comparativo entre dotação orçamentária atual, montantes liquidados e pagos, no período de 2021 e 2022, resumido no gráfico a seguir, evidencia que o MMFDH, executou, considerando os valores liquidados, 58% dos recursos destinados, direta ou indiretamente, a população LGBT+, em 2021 e que, em 2022, serão destinados a essa temática R$ 2.300.000,00, representando uma redução de 30,3% em comparação ao montante disponibilizado em 2021:
Gráfico: Execução Orçamentária - Ação 21AR
 
Fonte: Elaborado com base nas peças 6 a 22.
15. Cabe destacar que, na pesquisa realizada no Siop, não foram localizadas informações sobre recursos utilizados em iniciativas destinadas à população LGBT+ no exercício de 2020, no Programa 5034 do PPA 2020-2023. 
16. Igualmente, não foram localizados no Siop, recursos orçamentários destinados, especificamente, à população LGBT+ relacionadas aos Ministérios da Cidadania, Turismo e Justiça e Segurança Pública.
Das informações consignadas nos relatórios de gestão dos Ministérios da Mulher, Família e Direitos Humanos (MMFDH) , da Cidadania (MC) , do Turismo (MT) e da Justiça e Segurança Pública (MJSP) 
17. Quanto às informações consignadas nos relatórios de gestão dos MMFDH dos exercícios de 2020 e 2021 do MMFDH, cabe destacar a existência do indicador estratégico SNPG - 04 Ações para Empregabilidade da População LGBT, cujo objetivo é quantificar o total de pessoas capacitadas por ano, referente ao objetivo estratégico P5 - Fortalecer os mecanismos de gestão, governança e comunicação do desenvolvimento de direitos humanos em âmbito nacional.
18. De acordo com os relatórios de gestão, a meta era capacitar oitenta pessoas em 2020 e 2.500 em 2021 e os resultados alcançados foram, respectivamente, 447 e 190 pessoas capacitadas (peças 23, p. 28 e 36, 24, p.45, respectivamente) .
19. Os relatórios de gestão dos exercícios de 2020 e 2021 não contemplam informações sobre desempenho em outras temáticas, além da associada à empregabilidade da população LGBT.
20. No que concerne ao MJSP, nos relatórios de gestão de 2020 e 2021, a Pasta detalha as políticas públicas associadas ao Programa 5016 - Segurança Pública, Combate à Corrupção, ao Crime Organizado e ao Crime Violento - que tem por objetivo o enfraquecimento da criminalidade através de operações de combate ao crime organizado, do PPA 2020-2023, entre as quais, a Política de Promoção da Cidadania do Preso e do Egresso, que contempla o eixo Grupos Específicos - Mulheres e LGBT (peças 25, p. 39 e 26, p. 40) .
21. Ainda no que tange às políticas públicas associadas ao Programa 5016, cabe destacar que, a priori, a Política Nacional de Segurança Pública não inclui um eixo especificamente destinado à população LGBT+, sendo composta pelos eixos Enfrentamento à Criminalidade Violenta, Promoção da Segurança e Defesa da Mulher, Aprimoramento de Governança e Gestão das Ações de Segurança Pública e Defesa Social, Valorização dos Profissionais de Segurança Pública, Fortalecimento de Segurança nas Fronteiras e Municípios (peças 25, p. 40 e 26, p. 41) .
22. Por fim, quanto aos Ministérios da Cidadania e do Turismo, os relatórios de gestão dos exercícios de 2020 e 2021 não incluem informações que permitam verificar a existência de políticas públicas especificamente destinadas à população LGBT+.
Do risco, materialidade, relevância e oportunidade
23. Em atendimento ao disposto no art. 16 da Resolução TCU 308/2019, no que tange aos critérios de risco, materialidade, relevância e oportunidade, verificou-se que, aparentemente, o PPA 2020-2023 só contempla ações destinadas à população LGBT+ no Programa 5034 - Proteção à Vida, Fortalecimento da Família, Promoção e Defesa dos Direitos Humanos para Todos, vinculado ao MMFDH.
24. Além disso, conforme já mencionado, a priori, houve uma redução de recursos destinados à temática, em 2022, de 30,3% em relação aos montantes destinados no exercício 2021, que, por sua vez, teve execução orçamentária de 58%, considerando-se os valores liquidados (itens 13-16) .
25. Em que pese a baixa materialidade dos recursos que serão destinados a políticas públicas voltadas à população LGBT+ (R$ 2.300.000,00) , no exercício de 2022, deve-se ponderar que existe a possibilidade de outras Pastas do Governo Federal contemplarem, indiretamente, ações voltadas a esse público, questão que pode ser elucidada pela realização da fiscalização proposta.
26. Quanto ao risco, verifica-se que ele é alto, considerando-se que a baixa execução orçamentária pode ser resultado da descontinuidade de políticas públicas, principalmente, quando comparada a quantidade e abrangência de iniciativas nestas temáticas consignadas no PPA 2016-2019.
27. No que concerne à conveniência e oportunidade, conforme já mencionado, não foram localizados trabalhos realizados por este Tribunal capazes de atender, mesmo que indiretamente, ao solicitado.
28. Por fim, considerando as orientações consignadas no Manual de Auditoria Operacional do TCU, a fiscalização a ser realizada deverá ser do tipo integrada, vez que além dos aspectos de eficiência, eficácia, efetividade e oportunidades de melhoria das políticas públicas destinadas à população LGBT+, também será incluído no escopo a execução dos projetos selecionados por meio do Edital 02/2020 - seleção de projetos de fomento à empregabilidade da população LGBT em 2020:
36. Também é possível conduzir auditorias combinando, em um mesmo trabalho, aspectos operacionais, financeiros e de conformidade (ISSAI 100/23) . No TCU essas auditorias são denominadas auditorias integradas. Nesses trabalhos, o objetivo primário da auditoria deverá orientar quais normas serão aplicadas (ISSAI 3000/16) .
 (grifos acrescidos) 
CONCLUSÃO
28. Ante as informações consignadas na seção 'Exame Técnico', será proposto conhecer a presente solicitação e realizar a fiscalização solicitada.
PROPOSTA DE ENCAMINHAMENTO
29. Diante do exposto, submete-se a presente solicitação do Congresso Nacional, formulada por intermédio do Of. n° 4/2022-CTFC, de 3/5/2022, pelo Exmo. Sr. Senador José Antônio Machado Reguffe, presidente da Comissão de Transparência, Governança, Fiscalização e Controle e Defesa do Consumidor do Senado Federal, com base na Proposta de Fiscalização e Controle n° 5, de 2021, de autoria do Senador Fabiano Contarato, propondo, por intermédio da Secretária-Geral de Controle Externo, nos termos do art. 17, §1°, da Resolução TCU 308/2019:
a) conhecer da presente solicitação, por estarem preenchidos os requisitos de admissibilidade previstos nos arts. 38, inciso I, da Lei 8.443/1992, 232, inciso III, alínea 'b', do Regimento Interno do TCU (RI/TCU) e 4º, inciso I, alínea 'b', da Resolução TCU 215/2008;
b) autorizar a realização de auditoria integrada, nos termos do art. 38, inciso I, da Lei 8.443/1992 c/c art. 239, inciso II, do Regimento Interno do TCU (RI/TCU) , com o objetivo de avaliar os programas federais destinados à defesa e promoção de pessoas gays, lésbicas, bissexuais, transexuais e travestis (LGBT+) nos Ministérios da Mulher, Família e Direitos Humanos (MMFDH) , da Cidadania (MC) , do Turismo (MT) e da Justiça e Segurança Pública (MJSP) , podendo se estender a outros órgãos, abrangendo a avaliação:
b.1) da eficácia das ações desenvolvidas;
b.2) da forma de distribuição dos recursos, 
b.3) dos mecanismos de governança para tomada e execução das decisões;
b.4) dos mecanismos de transparência e participação social nos processos decisórios referentes a estas políticas;
b.5) dos mecanismos de comunicação e coordenação entre os Ministérios e demais entidades envolvidas; 
b.6) da possibilidade de melhoria na legislação de controle de distribuição dos recursos com a finalidade de garantir a melhoria da execução dos programas; e
b.7) da execução dos projetos selecionados por meio do Edital 02/2020 - seleção de projetos de fomento à empregabilidade da população LGBT em 2020.
c) dar ciência da decisão que vier a ser adotada ao Exmo. Sr. Senador José Antônio Machado Reguffe, presidente da Comissão de Transparência, Governança, Fiscalização e Controle e Defesa do Consumidor do Senado Federal, nos termos da minuta de aviso inserida no módulo 'Comunicações' do e-TCU, informando-lhe que, tão logo sejam concluídos os trabalhos de fiscalização, ser-lhe-á dado conhecimento dos resultados e das medidas adotadas pelo Tribunal."
É o relatório.

não há

Não atuou.

SOLICITAÇÃO DO CONGRESSO NACIONAL. COMISSÃO DE TRANSPARÊNCIA, GOVERNANÇA, FISCALIZAÇÃO E CONTROLE E DEFESA DO CONSUMIDOR DO SENADO FEDERAL. PROPOSTA DE FISCALIZAÇÃO E CONTROLE (PFC) 5/2021. AUDITORIA NOS PROGRAMAS FEDERAIS DESTINADOS À DEFESA E PROMOÇÃO DE PESSOAS GAYS, LÉSBICAS, BISSEXUAIS, TRANSEXUAIS E TRAVESTIS (LGBT+). AUTORIZAÇÃO DE REALIZAÇÃO DA FISCALIZAÇÃO. CONHECIMENTO.

SOLICITAÇÃO DO CONGRESSO NACIONAL (SCN)

Secretaria de Controle Externo da Defesa Nacional e da Segurança Pública (SecexDefesa).

A Comissão de Transparência, Governança, Fiscalização e Controle e Defesa do Consumidor do Senado Federal requereu desta Corte, com base na proposta de fiscalização e controle (PFC) 5/2021, a realização de auditoria nos programas federais destinados à defesa e promoção de pessoas gays, lésbicas, bissexuais, transexuais e travestis (LGBT+) , abrangendo a avaliação da eficácia das ações desenvolvidas, da forma de distribuição dos recursos, dos mecanismos de governança para tomada e execução das decisões, dos mecanismos de transparência e participação social nos processos decisórios referentes a essas políticas, dos mecanismos de comunicação e coordenação entre os ministérios, bem como a possibilidade de melhoria na legislação de controle de distribuição dos recursos com a finalidade de aprimorar a execução dos programas e a execução de projetos de fomento à empregabilidade da população LGBT+.
O autor da PFC alegou que estaria ocorrendo um 'apagão' de políticas públicas no nível federal destinadas a pessoas LGBT+; que o Ministério da Mulher, Família e Direitos Humanos (MMFDH) teria gastado, em 2019, apenas 4,3% do orçamento dedicado à Diretoria de Políticas de Promoção e Defesa dos Direitos LGBT; que teria havido uma redução da participação social no desenho e na implementação dessas políticas; que as medidas de incentivo ao turismo LGBT foram injustificadamente excluídas do Plano Nacional de Turismo publicado pelo Ministério do Turismo, em 2019; que critérios subjetivos de gestores da Secretaria de Cultura estariam alijando projetos culturais para receber financiamento por meio de fomento cultural.
Apontou que, em 2020, ocorreu um aumento de 20% nas lesões corporais dolosas e estupros e 24% nos homicídios de LGBTQI+, o que justificaria a avaliação dos programas e das políticas de combate à violência homofóbica e transfóbica implementadas pelo Ministério da Justiça e Segurança Pública (MJSP) .
De plano, a solicitação do Congresso Nacional deve ser conhecida, uma vez que foram satisfeitos os requisitos regimentais e regulamentares.
II
A SecexDefesa não identificou nesta Corte processos tramitando ou encerrados que tratem diretamente do objeto do pedido de fiscalização nem que atendam, ainda que parcialmente, ao que foi solicitado.
Com em base em pesquisas preliminares no Sistema Integrado de Planejamento e Orçamento do Governo Federal (SIOP) , pontuou que o MMFDH executou, considerando os valores liquidados, 58% dos recursos destinados, direta ou indiretamente, a população LGBT+, em 2021 e que, em 2022, houve uma redução de 30,3% em comparação com o exercício anterior.
Observou que não foram localizadas informações sobre recursos utilizados em iniciativas destinadas à população LGBT+ no exercício de 2020 nem identificou recursos orçamentários destinados especificamente à população LGBT+ relacionadas aos Ministérios da Cidadania, Turismo e Justiça e Segurança Pública.
Registrou que são escassas as informações consignadas nos relatórios de gestão do MMFDH e do MJSP e inexistentes no caso dos ministérios da Cidadania (MC) , do Turismo (MT) Do risco, materialidade, relevância e oportunidade.
Propõe, por fim, a realização de uma fiscalização do tipo integrada, vez que "além dos aspectos de eficiência, eficácia, efetividade e oportunidades de melhoria das políticas públicas destinadas à população LGBT+, também será incluído no escopo a execução dos projetos selecionados por meio do Edital 02/2020 - seleção de projetos de fomento à empregabilidade da população LGBT, em 2020"
***
Estou de acordo com a proposta de encaminhamento formulada pela SecexDefesa no sentido de que a solicitação será mais bem atendida por uma auditoria integrada, uma vez que há nitidamente aspectos operacionais e de conformidade a serem abordados, analisados e respondidos.
Destaco também a necessidade de, além do rol de ministérios explicitamente referidos como alvos da auditoria, dada a transversalidade das políticas publicadas com foco na população LGBTQI+, que se deixe em aberto a possibilidade de o planejamento indicar outros órgãos e entidades para aplicação dos procedimentos investigativos e analíticos.
Diante do exposto, manifesto-me pela aprovação do acórdão que ora submeto à apreciação deste Colegiado.
TCU, Sala das Sessões, em 29 de junho de 2022.
Weder de Oliveira
Relator